【裁判字號】    88,易,515
【裁判日期】    890731
【裁判案由】    傷害
【裁判全文】
臺灣高雄地方法院刑事判決                          八十八年度易字第五一五號
    公  訴  人  臺灣高雄地方法院檢察署檢察官
    被      告  甲○○
右列被告因傷害案件，經檢察官提起公訴（八十七年度偵字第一○七一八號、第一三
六一一號），本院判決如左：
    主  文
甲○○傷害人之身體，處有期徒刑壹年。
    事  實
一、甲○○與友人柯國隆於民國八十七年五月一日凌晨一時許，共同至高雄市○○區
    ○○路七六五號黃朝慶之住處訪友，適乙○○亦在該處，甲○○即出言向乙○○
    索討賭債新台幣（以下同）一千元，引起乙○○不滿，雙方乃生口角，經在場乙
    ○○之父劉吉及黃朝慶等人勸解後，氣氛始較緩和，柯國隆即先離去。約二十分
    鐘後，甲○○與乙○○又再度吵架，甲○○乃又以行動電話通知柯國隆返回現場
    助陣，柯國隆接獲通知後即駕車折返現場，下車時即自車上持鐵棍一支走近乙○
    ○，甲○○亦隨手撿起現場之木棍一支，黃朝慶見狀即上前搶下柯國隆之鐵棍，
    甲○○則動手攻擊乙○○，在場之劉吉見狀，即上前欲保護乙○○，甲○○竟以
    傷害之故意，持該木棍打擊劉吉身頭部，致劉吉右側頭部皮下瘀血一處五乘九公
    分、左側頭部皮下瘀血一處三乘五公分後，始驅車離去。乙○○乃立即將劉吉送
    至行政院國軍退除役官兵輔導委員會高雄榮民總醫院（以下簡稱高雄榮民總醫院
    ）就診，然延至同年月八日三時四十一分，劉吉另因心肌缺氧引起心肌梗塞死亡
    。
二、案經乙○○告訴及高雄市政府警察局左營分局移請臺灣高雄地方法院檢察署偵查
    起訴。
    理  由
一、訊之被告甲○○於警訊、偵查及本院調查審理中固不否認持木棍打傷劉吉，然否
    認故意傷害，辯稱：伊當時係要打乙○○，因乙○○之父劉吉出面攔阻，伊始不
    慎打到劉吉肩膀一下云云。惟查告訴人乙○○對於被告於案發當時係以木棍正面
    打到其父劉吉後腦後，又繼續打等情，業經告訴人於偵查中指訴明白，且劉吉右
    側頭部皮下瘀血一處五乘九公分、左側頭部皮下瘀血一處三乘五公分之事實，復
    有台灣高雄地方法院檢察署八十七年第二七號法醫師複驗解剖報告一份在卷可憑
    。
    劉吉頭部左右側既各有一處瘀血，足証被告持木棍打擊劉吉頭部至少有兩下，被
    告若無傷害劉吉之故意，誤中頭部一下即可住手，豈有續為打擊之理。被告所辯
    不慎打到劉吉肩部一下等情顯係事後卸責之詞，不足採信。此外，被告傷害犯行
    復經証人黃朝慶於警訊及偵查中証述明白，並有傷害工具木棍一支扣案可為佐証
    。被告犯行至堪認定。
二、告訴意旨雖以：被告以木棍重擊劉吉頭部，以其下手之重及傷害部位頭部係人體
    要害觀之，被告行為應係基於殺人之故意為之。又劉吉於八十七年五月一日凌晨
    一時許，在前開處所遭被告打傷頭部，送醫後乃因該頭部外傷而引發急性心肌梗
    塞死亡，該死亡結果與劉吉之頭部外傷應有因果關係。因認被告涉犯殺人罪嫌。
    惟查（一）被告與告訴人乙○○係偶遇，因索討一千元賭債而生衝突，雙方原無
    仇怨，此為告訴人所不否認，被告雖出手要打乙○○，然應無置死之故意，依此
    而論，被告對出面攔阻之乙○○之父劉吉更無何動機置其於死地益明。（二）劉
    吉頭部固有外傷二處已如前述，然並無顱內出血之情形，此有法務部法醫研究所
    （８７）法醫所醫鑑字第○五九五號鑑定書署一份在卷可按。足見被告對劉吉之
    頭部傷害尚無可能獨立造成死亡結果，故以此傷害之程度，亦難推認被告有何殺
    人之故意。（三）劉吉死亡之直接原因原患動脈硬化、心脈管硬化引起心肌缺氧
    引發心肌梗塞，其頭部外傷並未引起直接死因，此業有上述法醫研究所鑑定書附
    卷可憑。又死者劉吉因本件頭部外傷而就診之高雄榮民總醫院之內科部主治醫師
    趙家鼎及心臟內科主任劉俊鵬會簽之意見亦表示：１、劉吉係因急性心肌梗塞引
    起心室心律不整，造成長時間休克，導致多重器官衰竭症候群死亡。２、心肌梗
    塞與死者頭部受重擊應無直接關聯。３、死者為五十二歲具有糖尿病及吸煙等病
    史仍具心肌梗塞之多重危險因子，雖無本件重擊，仍有可能產生本件心肌梗塞。
    此有該院八十九年五月九日（八九）高總行字第八九○三三二六號函所附會簽意
    見表一份存卷可按。足見致劉吉死亡之心肌梗塞與被告造成劉吉之頭部外傷並無
    直接因果關係應已明確。且本件致死之心肌梗塞既可能在無其它原因之情況下獨
    立發生。自難遽認其發生與本件頭部外傷有何相當因果關係。再者上開會簽意見
    表第２項雖另有表示，心肌梗塞之發生確可由心理或身體之驟然刺激而誘發，因
    此難以排除間接誘發之可能關聯。然此種間接誘發可能性之存在僅係一種可能性
，無法據此推論死者之心肌梗塞確係因頭部外傷間接誘發而造成。自亦不得依此
    率認兩者間有何相當因果關係存在。綜上所述，被告犯行與殺人既遂或未遂，或
    傷害致死罪之構成要件均有未合。
三、核被告所為係犯刑法第二百七十七條第一項之傷害罪。茲審酌被告因區區一千元
    之賭債即持木棍欲傷害死者劉吉之子乙○○，而對出面攔阻之劉吉竟毫不留情，
    出手重創其頭部，造成劉吉頭部皮下瘀血一處五乘九公分、左側頭部皮下瘀血一
    處三乘五公分，其惡性原已非輕，且犯後猶虛詞卸責，不知悔悟，至今亦未與被
    害人家屬達成和解等一切情狀，量處如主文所示之刑。扣案木棍一支雖係被告犯
    罪之工具，然係被告在案發現場隨手撿起，並非被告所有之物，此業經被告供明
    在卷，故不為沒收之宣告。
據上論斷，應依刑事訴訟法第二百九十九條第一項前段、刑法第二百七十七條第一項
、罰金罰鍰提高標準條例第一條前段，判決如主文。
本案經檢察官劉玲興到庭執行職務。
中      華      民      國    八十九    年    七    月     三十一     日
                                  臺灣高雄地方法院刑事第七庭
                                      法  官  蔡  國  卿
右正本證明與原本無異。
如不服本判決，應於判決送達後十日內，向本院提出上訴狀。
                                      書記官  邱  靜  銘
中      華      民      國    八十九    年    八    月        四      日
本案附錄法條：
刑法第二百七十七條第一項
傷害人之身體或健康者，處三年以下有期徒刑、拘役或一千元以下罰金。


司法院資訊處製作；財團法人民間司法改革基金會備份。
